【裁判字號】    89,台非,63
【裁判日期】    890309
【裁判案由】    賭博
【裁判全文】
最高法院刑事判決                                  八十九年度台非字第六三號
    上訴人  最高法院檢察署檢察總長
    被  告  甲○○
右上訴人因被告賭博案件，對於台灣嘉義地方法院嘉義簡易庭中華民國八十八年二月
二十五日刑事簡易確定判決（八十七年度嘉簡字第五八三號，檢察官聲請以簡易判決
處刑案號：台灣嘉義地方法院檢察署八十七年度偵字第五一三九、五一七四號），認
為違法，提起非常上訴，本院判決如左：
    主  文
原判決關於甲○○部分撤銷。
甲○○在公眾得出入之場所賭博財物，處罰金貳仟元，如易服勞役，以三佰元折算壹
日。扣案如附表編號一、二、三所示之物沒收。
    理  由
非常上訴理由稱：「按科刑之判決書其宣示之主文，與所載之事實及理由必須互相適
合，否則即屬理由矛盾，其判決當然為違背法令，貴院六十四年台上字第八九三號著
有判例。本件犯罪事實引用檢察官聲請簡易判決處刑書之記載，而該處刑書記載：被
告甲○○於民國八十七年八月十四日晚上十時四十分許，在嘉義市○○○路一○三號
『大三元電磁遊藝場』玩打賭博機具賭博財物時，為檢察官率警當場查獲，並扣得如
附表所列賭資、賭具等物等情。原判決憑以認定事實之理由為被告於警訊或偵查中之
自白，經查被告於警訊中供稱其於八十七年八月十四日下午九時三十分許進來大三元
打電玩，直到十時四十分共贏二百分寄分卡，拿一張五十分寄分卡開五百分時為警當
場查獲，以前沒來玩過，當天是頭一次云云（見警局卷第三十九頁），嗣於偵訊及台
灣嘉義地方法院上訴審中迭次俱稱只去過一次，當日為第一次等語（見八十七年度偵
字第五一三九號偵查卷第十八頁反面、第二審卷一第三十九頁），足見被告應非連續
犯，詎原判決竟依連續犯論擬，並與為連續犯之同案被告曾銘取科以相同之罰金，並
於主文宣示之，即有主文、事實及理由不相一致理由矛盾之違法，其足以影響判決結
果。案經確定，且於被告不利，爰依刑事訴訟法第四百四十一條、第四百四十三條提
起非常上訴，以資糾正。」等語。
本院按科刑之判決書其宣示之主文，與所載之事實及理由必須互相適合，否則即屬理
由矛盾，其判決當然為違背法令。又所謂判決所載理由矛盾者，指判決之主文與事實
或理由相互間、判決之事實與理由相互間、判決之理由內部間，有互相矛盾者而言。
而判決所載理由矛盾致適用法令違誤者，係屬判決違背法令。原確定判決引用檢察官
聲請簡易判決處刑書謂「八十七年八月十四日晚上十時四十分許，適有被告甲○○等
九人在嘉義市○○○路一○三號大三元電磁遊藝場玩打賭博機具賭博財物時，為檢察
官率警查獲」之記載，並扣得如原判決附表（如後附）編號一、二、三所示之當場賭
博之賭具及財物，為其對於被告部分事實認定之記載，並說明係以被告於警訊及檢察
官偵查中之自白，為其此部分事實認定所憑之主要證據及理由。查被告於警訊中係稱
其於八十七年八月十四日二十一時三十分進大三元電磁遊藝場打電玩，直到二十二時
四十分共贏了二百分寄分卡，其拿一張五十分寄分卡開五百分時，為警當場查獲。以
前沒來玩過，當日是第一次（警卷第三十頁）；於檢察官偵查時稱：「今日是第一次
，晚上九點多，差不多九點半進來。」（台灣嘉義地方法院檢察署八十七年度偵字第
五一三九號偵查卷第十八頁背面）。足見原判決關於被告部分事實之認定記載並非連
續犯，理由亦無連續犯之說明，惟其判決主文卻諭知被告連續在公眾得出入之場所賭
博財物罪，處罰金伍仟元，如易服勞役，以參佰元折算壹日，扣案如（原判決）附表
所示之物沒收。其所宣示之主文，與所載之事實及理由不相適合，難謂無判決理由矛
盾之當然違背法令，而此理由矛盾致適用法令違誤，影響判決之結果，自屬判決違背
法令。案經確定，且於被告不利，非常上訴意旨執以指摘，洵有理由，應將原判決關
於被告部分撤銷，另為判決如主文所示，以資糾正。
據上論結，應依刑事訴訟法第四百四十七條第一項第一款，刑法第二百六十六條第一
項前段、第二項、第四十二條第二項，罰金罰鍰提高標準條例第一條前段、第二條，
判決如主文。
中      華      民      國    八十九    年      三      月      九      日
                              最高法院刑事第五庭
                                  審判長法官  董  明  霈
                                        法官  丁  錦  清
                                        法官  林  茂  雄
                                        法官  王  居  財
                                        法官  劉  介  民
      右正本證明與原本無異
                                              書  記  官
中      華      民      國    八十九    年      三      月     十六     日
                                                                        Ｅ
附表
編號：
一職棒列車十台、沙漠風暴二台、滿貫大亨十五台、黃業大老二十三台、保齡球二台
  、夢幻金明星二十六台、皇鑫傑克二十台、大三元賓果王三十九台、ＬＵＣＫＹ（
  ７ＰＫ）八台、大型賓果馬戲團一台、九六世界杯（賽艇大型一台）、ＡＤＤＣＬ
  ＵＢ一台等。
二積分卡一百分有三十四張、五十分三十六張、二十分九十二張、十分九十二張，在
  會計陳瑛玉身上查獲持有五十分積分卡二十四張，在會計陳秀敏身上查獲持有一百
  分積分卡十一張、五十分積分卡二張，賭客葉順芳持有一百分積分卡一張、五十分
  積分卡二張。
三在櫃檯查獲賭資新台幣拾元硬幣共柒萬玖仟伍佰元，在機具內起出賭資新台幣拾元
  硬幣共肆萬壹仟貳佰伍拾元，在賭客身上當場查獲賭資壹萬肆仟伍佰元。另在機具
  內起出代幣貳仟肆佰玖拾柒個。
四帳冊六本、電腦螢幕十一台、電腦主機伍台、列表機伍台、監視器陸個、遙控器壹


司法院資訊處製作；財團法人民間司法改革基金會備份。
